臺灣高等法院高雄分院刑事裁定
111年度抗字第124號
抗  告  人  
即受刑人    李學榮



上列抗告人因聲請定其應執行刑案件，不服臺灣屏東地方法院中
華民國111年3月30日裁定(111年度聲字第80號)，提起抗告，本
院裁定如下：
    主  文
抗告駁回。
    理  由
一、本件抗告意旨略如附件。
二、按數罪併罰，宣告多數有期徒刑者，於各刑中之最長期以上
    ，各刑合併之刑期以下，定其刑期，但不得逾30年；又數罪
    併罰，有二裁判以上者，依第51條之規定，定其應執行之刑
    ，刑法第51條第5款及第53條分別定有明文。本件受刑人即
    抗告人（下稱抗告人）李學榮因犯如原裁定附表（下稱附表
    ）所示之竊盜等5罪，先後經法院以判決判處如附表所示之
    刑，且於如附表所示日期分別確定，其中如附表編號1至3所
    示之罪，曾經定應執行有期徒刑5月確定等情，有臺灣高等
    法院被告前案紀錄表及相關刑事判決書在卷可稽。茲檢察官
    以其為數罪併罰，有二裁判以上（均為「得」易科罰金之罪
    ），聲請定其應執行之刑，於法並無不合，應予准許。原審
    酌抗告人所犯如附表編號1所示之罪，係犯毀損他人物品罪
    ；如附表編號2至5所示之罪，均係犯竊盜罪，考量該5罪之
    犯罪時間為民國109年3月26日至同年5月29日之間，除附表
    編號1所示之罪外各罪之犯罪性質相同、法律所規定範圍之
    外部性界限，及比例原則、公平正義原則之規範，謹守法律
    秩序之理念，體察法律之規範目的，使其結果實質正當，合
    於裁量之內部性界限，並依限制加重原則、罪責相當及受刑
    人復歸社會之可能性，爰定其應執行之刑為有期徒刑9月 ，
    並諭知其易科罰金之折算標準。核無違誤。　　
三、次按數罪併罰，應依分別宣告其罪之刑為基礎，定其應執行
    刑，此觀刑法第51條規定自明。故一裁判宣告數罪之刑，雖
    曾經定其執行刑，但如再與其他裁判宣告之刑定其執行刑時
    ，前定之執行刑當然失效，仍應以其各罪宣告之刑為基礎，
    定其執行刑，不得以前之執行刑為基礎，以與裁判宣告之刑
    ，定其執行刑。故數罪併罰如何定其應執行刑，應由法院視
    個案具體情節之不同，以其各罪所宣告之刑為基礎，本其自
    由裁量之職權，依刑法第51條所定方法為之（最高法院101
    年度台非字第351號判決意旨參照）。又法律上屬於自由裁
    量事項，尚非概無法律性之拘束，在法律上有其外部界限及
    內部界限；前者法律之具體規定，使法院得以具體選擇為適
    當裁判，此為自由裁量之外部界限；後者法院為自由裁量時
    ，應考量法律之目的，法律秩序之理念所在，此為自由裁量
    之內部界限；法院為裁判時，二者均不得有所踰越；在數罪
    併罰而有二裁判以上，應定其應執行刑之案件，法院所為刑
    之酌定，固屬自由裁量事項，然對於法律之內、外部界限，
    仍均應受其拘束（最高法院99年度台非字第207號判決、102
    年度台抗字第1110號裁定意旨參照）。
四、查數罪併罰之定應執行之刑，係出於刑罰經濟與責罰相當之
    考量，並非予以犯罪行為人或受刑人不當之利益，為一種特
    別的量刑過程，相較於刑法第57條所定科刑時應審酌之事項
    係對一般犯罪行為之裁量，定應執行刑之宣告，乃對犯罪行
    為人本身及所犯各罪之總檢視，除應考量行為人所犯數罪反
    應出之人格特性，並應權衡審酌行為人之責任與整體刑法目
    的及相關刑事政策，在量刑權之法律拘束性原則下，依刑法
    第51條第5款之規定，採限制加重原則，以宣告各刑中之最
    長期為下限，各刑合併之刑期為上限，但最長不得逾30年，
    資為量刑自由裁量權之外部界限，並應受法秩序理念規範之
    比例原則、平等原則、責罰相當原則、重複評價禁止原則等
    自由裁量權之內部抽象價值要求界限之支配，使以輕重得宜
    ，罰當其責，俾符合法律授與裁量權之目的，以區別數罪併
    罰與單純數罪之不同，兼顧刑罰衡平原則；個案之裁量判斷
    ，除非有全然喪失權衡意義或其裁量行使顯然有違比例、平
    等諸原則之裁量權濫用之情形，即不得任意指其為違法或不
    當。又數罪併罰合併定應執行刑之制度目的，在以各罪宣告
    刑為基礎，綜合評價各罪類型、法益侵害之綜合效果，考量
    犯罪人個人特質，認應對之具體實現多少刑度，始足達到矯
    治教化之必要程度，並符罪責相當原則。此裁量權之行使，
    屬實體法上賦予法院依個案裁量之職權，如所為裁量未逾法
    定刑範圍，且無違背制度目的或公平正義情形，即無違法可
    言。
五、本件抗告人所犯如附表所示計5罪（附表編號1-3所處之有期
    徒刑分別為2月、3月、2月《曾經定應執行有期徒刑5月確定》
    ，加計附表編號4所定之有期徒刑3月，再加計附表編號5所
    定之有期徒刑2月，合計亦達有期徒刑12月（內部界限亦達
    有期徒刑10月）。經核原裁定定其應執行刑為有期徒刑9月
    ，並未逾越刑法第51條第5款之規定，且無違反自由裁量之
    內部界限或濫用其職權可言，且裁定已審酌及附表編號1所
    示之罪外各罪之犯罪性質相同、法律所規定範圍之外部性界
    限，及比例原則、公平正義原則之規範，而謹守法律秩序之
    理念，體察法律之規範目的，使其結果實質正當，合於裁量
    之內部性界限，並依限制加重原則、罪責相當及受刑人復歸
    社會之可能性，爰其應執行之刑，核無全然喪失權衡意義或
    其裁量行使顯然有違比例、平等諸原則之裁量權濫用之情形
    ，亦難謂有侵害抗告人原本已有之權益。且個案案情各自獨
    立，互不相同，非可比附援引，抗告意旨引用其他裁判，指
    摘原裁定違法不當，並無理由，應予駁回。
據上論結，應依刑事訴訟法第412條，裁定如主文。
中　　華　　民　　國　　111 　年　　5 　　月　　13　　日
                  刑事第一庭    審判長法  官  蔡國卿
                                      法  官  林家聖
                                      法  官  惠光霞
以上正本證明與原本無異。
不得再抗告。
中　　華　　民　　國　　111 　年　　5 　　月　　16　　日
                                      書記官  黃月瞳